臺灣臺南地方法院臺南簡易庭民事判決
111年度南簡字第891號
原      告  臺灣中小企業銀行股份有限公司

法定代理人  林謙浩  
訴訟代理人  汪順生  
被      告  林翊淳  
上列當事人間請求清償借款事件，本院於民國111年8月3日言詞
辯論終結，判決如下：
    主      文
被告應於繼承被繼承人林連玉珠即翊衣坊企業社之遺產範圍內，
給付原告新臺幣267,309元，及自民國111年3月29日起至清償日
止，按週年利率百分之5.22計算之利息，暨自民國111年4月30日
起至民國111年10月29日止，按週年利率百分之0.522，自民國11
1年10月30日起至清償日止，按週年利率百分之1.044計算之違約
金。
訴訟費用新臺幣2,870元由被告於繼承被繼承人林連玉珠即翊衣
坊企業社之遺產範圍內負擔。
本判決得假執行。
    事實及理由
一、原告主張：
　㈠被繼承人林連玉珠即翊衣坊企業社（下稱林連玉珠）於民國1
    09年6月29日向原告借款新臺幣（下同）50萬元，約定借款
    期間自109年6月29日起至112年6月29日止共3年，自實際撥
    款日起，前6個月按月付息，自第7個月起，再依年金法按月
    攤還本息；第1年之利率按中華郵政股份有限公司二年期定
    期儲金機動利率（下稱中華郵政利率）加週年利率百分之0.
    155機動計算，其後則按中華郵政利率加週年利率百分之2.1
    55機動計算。林連玉珠如未按期攤還本息，除應給付遲延利
    息外，另應給付逾期在6個月以內者，按遲延利率百分之10
    ，超過6個月者，按遲延利率百分之20計算之違約金。又林
    連玉珠如未依約清償本金，原告得無須事先通知或催告，債
    務視為全部到期，林連玉珠應改按逾期當時原告基準利率加
    週年利率百分之3計付利息及違約金。詎林連玉珠僅繳納本
    息至111年3月28日，此後即未再依約清償，債務視為全部到
    期。依逾期當時原告基準利率百分之2.22加週年利率百分之
    3後為百分之5.22計付遲延利息之結果，林連玉珠目前尚積
    欠原告267,309元，及自111年3月29日起至清償日止，按週
    年利率百分之5.22計算之利息，暨自111年4月30日起至111
    年10月29日止，按週年利率百分之0.522，自111年10月30日
    起至清償日止，按週年利率百分之1.044計算之違約金未清
    償。
　㈡林連玉珠業於111年4月1日死亡，其繼承人為長子林清文、長
    女即被告，惟林清文已拋棄繼承，並經本院以111年度司繼
    字第1249號公告准予備查在案；被告則未拋棄繼承，且有向
    法院陳報林連玉珠之遺產清冊，經本院以111年度司繼字第1
    250號事件受理。是被告身為林連玉珠之繼承人，自應就林
    連玉珠上開債務，於繼承林連玉珠之遺產範圍內，負清償責
    任。為此依消費借貸及繼承之法律關係，提起本件訴訟等語
    。並聲明：如主文第1項所示。
二、被告則以：伊不清楚林連玉珠是基於何原因，以及如何向原
    告借款，伊只知道林連玉珠生前確實有在清償本件借款債務
    ，伊自林連玉珠處所繼承之遺產僅有現金1萬多元及價值不
    高之土地等語，資為抗辯。並聲明：原告之訴駁回。
三、得心證之理由：
　㈠按消費借貸契約，借用人應於約定期限內，返還與借用物種
    類、品質、數量相同之物；遲延之債務，以支付金錢為標的
    者，債權人得請求依法定利率計算之遲延利息，但約定利率
    較高者，仍從其約定利率，民法第478條前段、第233條第1
    項分別定有明文。又繼承人自繼承開始時，除本法另有規定
    外，承受被繼承人財產上之一切權利、義務。但權利、義務
    專屬於被繼承人本身者，不在此限；繼承人對於被繼承人之
    債務，以因繼承所得遺產為限，負清償責任；繼承人對於被
    繼承人之債務，以因繼承所得遺產為限，負連帶責任，民法
    第1148條、第1153條第1項亦分別定有明文。又限定繼承之
    繼承人，仍應繼承被繼承人之債務全額，僅以因限定繼承所
    得之遺產為限度，負償還責任，即限定繼承之繼承人，就被
    繼承人之債務，僅負以繼承遺產為限度之有限責任。限定繼
    承債權人，得就債權全額為裁判上及裁判外一切請求；惟債
    權人起訴請求，法院應為保留的給付（於繼承財產限度內為
    給付）之判決（最高法院86年度台上字第258號判決意旨參
    照）。
　㈡查原告主張之前開事實，業據其提出借據、授信約定書、撥
    還款明細查詢單、放款利率歷史資料表、本院111年度司繼
    字第1249號公告、111年度司繼字第1250號公告、林連玉珠
    之繼承系統表、除戶謄本及繼承人戶籍謄本、事業登記基本
    資料等件為證（本院卷第19至45頁），並經本院依職權調取
    111年度司繼字第1249號拋棄繼承事件、111年度司繼字第12
    50號陳報遺產清冊事件案卷審閱無訛，是本院調查上開證據
    之結果，核與原告所述相符，堪信其主張為真實。林連玉珠
    尚積欠原告前開本金、利息及違約金，而被告為林連玉珠之
    繼承人，揆諸前揭法文，自應由被告於繼承林連玉珠之遺產
    範圍內，對原告負林連玉珠本件債務之清償責任。從而，原
    告依消費借貸及繼承之法律關係，請求被告於繼承林連玉珠
    之遺產範圍內，給付如主文第1項所示之本金、利息及違約
    金，為有理由，應予准許。　　
四、本件訴訟費用為原告支出之第一審裁判費2,870元，依法應
    由敗訴之被告於繼承林連玉珠之遺產範圍內負擔，爰依民事
    訴訟法第87條第1項規定，確定被告應於繼承林連玉珠之遺
    產範圍內負擔之訴訟費用額如主文第2項所示。
五、本件係屬民事訴訟法第427條第1項規定適用簡易程序所為被
    告敗訴之判決，爰依同法第389條第1項第3款規定依職權宣
    告假執行。
六、訴訟費用負擔之依據：民事訴訟法第78條。
中　　華　　民　　國　　111 　年　　8 　　月　　17　　日
                    臺南簡易庭  法  官  陳䊹伊 
上列正本係照原本作成。
如不服本判決，應於送達後20日內，向本院提出上訴狀並表明上
訴理由，如於本判決宣示後送達前提起上訴者，應於判決送達後
20日內補提上訴理由書（須附繕本）。
如委任律師提起上訴者，應一併繳納上訴審裁判費。 
中　　華　　民　　國　　111 　年　　8 　　月　　18　　日
                                書記官  王美韻